臺灣高等法院臺南分院刑事判決
110年度上易字第554號
上  訴  人  
即  被  告  薛宏達


上列上訴人因竊盜案件，不服臺灣臺南地方法院110年度易字第4
95號中華民國110年7月29日第一審判決（起訴案號：臺灣臺南地
方檢察署110年度偵字第9442號），提起上訴，本院判決如下：
    主  文
上訴駁回。
    事  實
一、薛宏達前因竊盜案件，經臺灣臺南地方法院以106年度易字
    第157號判決判處有期徒刑4月確定，並於民國106年11月4日
    執行完畢。猶意圖為自己不法之所有，基於竊盜之犯意，於
    110年4月19日凌晨0時9分許，在臺南市○○區○○街00號前(以
    下稱○○街00號)，徒手掀開鄧采駿所有車牌號碼000-0000號
    普通重型機車（以下稱A車）坐墊，再將手伸入該機車置物
    箱內，竊取鄧采駿所有之黑色長方形皮夾1個(內有現金新臺
    幣－下同－2,300元、身分證、郵局金融卡各1張)，得手後據
    為己有，旋於同日凌晨0時11分許，騎乘車牌號碼000-0000
    號普通重型機車（以下稱B車）逃離現場，而為警發覺形跡
    可疑，騎車在後尾隨，薛宏達發覺跟隨在後之巡邏警車，遂
    闖紅燈加速逃離，並於逃逸途中將竊得之上開皮夾丟棄於臺
    南市○○區○○路0號(以下稱○○路0號)對面巷口地上，同日凌晨
    0時13分許，在○○路0號對面小巷內停車欲步行離開而為警追
    上攔查，並詢問丟棄於巷口之皮夾來源，薛宏達為掩飾犯行
    ，將地上皮夾撿起並踢進路旁汽車底下，而為警當場逮捕，
    並扣得上開皮夾，查悉上情。
二、案經鄧采駿訴由臺南市政府警察局第二分局報告臺灣臺南地
    方檢察署檢察官偵查起訴。
    理  由
一、被告薛宏達於本院110年11月24日審理期日未到庭，惟因本
    件審理期日傳票已於110年11月8日送達被告陳報之應送達處
    所即被告住所時，因未獲會晤本人亦無受領文書之同居人或
    受僱人，而將該送達文書寄存於高雄市政府警察局○○分局○○
    分駐所，並製作通知書通知被告領取，被告於當日親自前往
    ○○分駐所領取本次審理期日傳票一情，有送達證書、領取證
    書、掛號郵件簽收(收據)清單等在卷可稽（見本院卷第69至
    73頁），是本件被告經合法傳喚，無正當理由不到庭，爰依
    刑事訴訟法第371條規定，不待其陳述，逕行判決。
二、證據能力：
    按被告以外之人於審判外之陳述，雖不符刑事訴訟法第159
    條之1至第159條之4規定得為證據之情形，而經當事人於審
    判程序同意作為證據，法院審酌該言詞陳述或書面陳述作成
    時之情況，認為適當者，亦得為證據，刑事訴訟法第159條
    之5第1項定有明文。又刑事訴訟法第159條之5立法意旨，在
    於確認當事人對於傳聞證據有處分權，得放棄反對詰問權，
    同意或擬制同意傳聞證據可作為證據，屬於證據傳聞性之解
    除行為，如法院認為適當，不論該傳聞證據是否具備刑事訴
    訟法第159條之1至第159條之4所定情形，均容許作為證據，
    不以未具備刑事訴訟法第159條之1至第159條之4所定情形為
    前提。查本判決所引用之下列供述證據暨其他書證、物證，
    檢察官於本院審理時，同意作為本案證據（見本院卷第83至
    84頁），且於本院逐一提示後，迄於言詞辯論終結前亦未聲
    明異議，本院審酌上開證據資料製作時之情況，尚無違法不
    當及證明力明顯過低之瑕疵，認以之作為證據應屬適當，而
    有證據能力。
三、認定犯罪事實所憑之證據及理由：
    被告固坦承案發時，曾前往臺南市○○區○○街00號前，並查看
    檳榔攤前停放之機車等情，惟矢口否認有本件竊盜犯行，辯
    稱：當時只是動作怪異，並未掀開告訴人鄧采駿機車坐墊，
    也未碰觸告訴人皮夾，何來將告訴人皮夾丟棄在地而為警查
    獲，案發時騎乘機車闖紅燈逃逸，是因不知在後追逐之人為
    警察，誤以為係先前停車糾紛的仇家在後追逐，並非作賊心
    虛，警察追上後被告所說的話僅是自言自語，並非說給警察
    聽的云云。經查：
㈠、告訴人於110年4月18日晚間騎乘A車至○○街00號前，將A車停
    放該處後，伸手將車內置物箱之皮夾取出，隨後又將該皮夾
    放回A車置物箱內，便離開該處，未久被告抵達該處，掀開A
    車座墊，在A車附近徘徊，或挪動、碰觸A車或A車上物品後
    ，先行離去1分鐘左右，又再返回A車旁，碰觸A車開關、踏
    板，左右張望後，隨即將A車座墊抬高，查看A車置物箱，闔
    上坐墊離開約1分鐘後，再次返回A車旁，左右張望後，右手
    掀開A車座墊，左手伸入A車置物箱，嗣將左手固定身前腰際
    ，闔上置物箱離開A車，轉往停放之B車處，準備騎乘B車離
    開，為巡邏員警發現，尾隨在後，被告察覺巡邏員警騎車在
    後追逐，連闖數紅燈騎乘一段距離後，將車騎往○○路0號對
    面巷口時，丟棄告訴人皮夾，再將車停放巷內，下車準備離
    開時，經尾隨在後員警攔停，詢問其稍早在巷口丟棄之物品
    為何及取得來源，被告隨即前往巷口撿拾棄置在地上之告訴
    人皮夾，並將皮夾丟往路旁停放車輛下方，旋欲離開而為警
    逮捕等情，業據告訴人於警詢時指訴明確（見警卷第13至14
    頁），復有搜索、扣押筆錄、扣押物品目錄表、扣押物品照
    片及告訴人領回皮夾之贓物認領保管單、案發現場監視器及
    承辦員警密錄器照片、臺南市政府警察局舉發違反道路交通
    管理事件通知單、案發當天被告穿著之衣物及騎乘之機車照
    片，與原審法院勘驗案發地點之監視器光碟、承辦員警密錄
    器影像內容所製作之勘驗筆錄等在卷可稽(見警卷第17至25
    頁、第27至29頁、第37至47頁、第49頁、第51頁；見原審卷
    第70至75頁)。此部分事實，堪以認定。
㈡、被告固以前揭情詞置辯，然被告於警詢時亦坦承，案發後騎
    車至○○路0號對面巷內才停車，且於停車後為警攔查時表示
    知道警察要盤查，所以故意跑給警察追，在○○路0號對面巷
    口撿起一物品，以為該咖啡色皮夾係石頭，才將之丟到車子
    底下等語(見警卷第8至11頁)；另於原審審理時勘驗現場監
    視錄影光碟內容後，供稱：「(畫面上著白色長袖襯衫、繫
    淺色領帶、黑色長褲、戴白邊深色口罩、黑色皮鞋、短髮之
    男子是你嗎？)我是有去那邊散步，畫面中男子很像我...」
    等語(見原審卷第72頁)，參以原審勘驗卷附○○街00號附近監
    視器錄影光碟及承辦員警以密錄器攝錄發現被告行蹤迄查獲
    被告過程之光碟影像，並製有勘驗筆錄內容如下：
１、勘驗標的：監視器錄影檔案部分
⑴、檔案名稱「00000000_22h48m_ch04_1280x720x25」：
①、檔案全長6分59秒，影片無聲音，畫面左上方顯示錄影時間自
    2021/04/18：22：48：00起至同日22：54：59止。
②、以下自22：49：13起至22：49：52止與本案相關部分勘驗（
    所列時間均為畫面左上方顯示之時間）：一輛白色底紅色條
    紋之機車即「A車」，自畫面上方中間對向車道出現，跨越
    雙黃線左轉停在畫面右側紅線上，機車騎士(即告訴人)脫下
    安全帽下車，以左手打開置物箱，伸右手拿出置物箱內之皮
    夾及瓶裝飲料，朝畫面下方走幾步，站在畫面中間檳榔攤招
    牌旁，低頭一會後走回A車，打開置物箱，將拿在右手的皮
    夾丟入置物箱後，走向畫面右側騎樓離開。
⑵、檔案名稱「00000000_01h50m_ch04_1280x720x25」：
①、檔案全長9分59秒，影片無聲音，畫面左上方顯示錄影時間自
    2021/04/19：01：50：00起至同日01：59：59止。
②、以下自01：55：27起至01：59：48止與本案相關部分勘驗（
    所列時間均為畫面左上方顯示之時間）：
、01：55：27至01：55：46：一名著白色長袖襯衫、繫淺色領
    帶、黑色長褲、戴白邊深色口罩、黑色皮鞋、短髮之男子(
    即被告，以下稱甲男)，自畫面左下方出現，看著畫面右側
    走向畫面右上方停放於路邊之機車群，甲男先走至最靠邊之
    黑色機車旁，看了看前置物箱後，走至機車後方抬頭向上張
    望，接著走至A車左側。
、01：55：47至01：56：03：甲男低頭看了A車坐墊後，站在A
    車左側背對A車，先以左手抬高A車坐墊後，抬高右手伸展身
    軀，走至A車後方。
、01：56：04至01：56：13：甲男走至A車右側，站在車墊旁，
    先以右手向後挪動A車右側機車龍頭使該車後退，再以右手
    按A車右側後照鏡上之安全帽，使A車龍頭轉向左側後，站在
    A車腳踏板右側位置。
、01：56：14至01：56：46：甲男先左右張望，後低頭以右手
    於A車主開關處動作一會後，走向畫面右上方離開。
、01：57：43至01：58：35：甲男雙手插在長褲口袋，從畫面
    右上方出現，走向A車右側，站在A車腳踏板右側位置，低頭
    以右手於A車主開關處動作一會後，左移一步至A車坐墊位置
    ，站在該處左右張望、整理衣著。
、01：58：36至01：58：37：甲男左手插在長褲手袋，右手抬
    高A車坐墊，低頭看向置物箱一眼後，闔上坐墊。
、01：58：38至01：59：30：甲男走向畫面右上方騎樓處，在
    該處站立一會再次走向A車，站在A車坐墊右側。
、01：59：31至01：59：37：甲男左右張望。
、01：59：38至01：59：48：甲男以右手掀開A車坐墊，將左手
    伸入置物箱內後，左手收在身前腰際處，右手闔上置物箱，
    低頭看著身前，雙手均放在身前腰際處，走向畫面右上方騎
    樓離開。
２、勘驗標的：警員密錄器檔案部分
⑴、與本案相關之密錄器檔案名稱分別為「2021_0419_001047_92
    8」、「2021_0419_001348_929」、「2021_0419_001648_93
    0」，檔案內容係連續之錄影畫面。
①、名稱「2021_0419_001047_928」之影像檔，畫面左上方顯示
    錄影時間自2021/04/19：00：10：47起至同日00：13：47止
    。
②、名稱「2021_0419_001348_929」之影像檔，畫面左上方顯示
    錄影時間自2021/04/19：00：13：47起至同日00：16：47止
    。
③、名稱「2021_0419_001648_930」之影像檔，畫面左上方顯示
    錄影時間自2021/04/19：00：16：47起至同日00：19：47止
    。
⑵、以下自00：11：03起至00：17：53止，與本案相關部分勘驗
    （所列時間均為畫面左上方顯示之時間）：
①、00：11：03至00：11：11：配戴密錄器之警員（以下稱乙警
    ）騎乘機車行駛至○○街與○○街之交叉路口停等紅燈。
②、00：11：12至00：11：17：畫面左上方為○○大飯店，一名著
    白色上衣、黑色長褲之男子（即甲男，下稱「甲男」）步行
    至○○大飯店騎樓下，站在柱子邊，雙手置於身前腰間。
③、00：11：18至00：11：27：甲男身影被乙警機車左側後照鏡
    遮擋，僅可見其腳部仍站在柱子邊。
④、00：11：28至00：11：29：甲男於停放在柱子邊機車旁彎腰
    。
⑤、00：11：30至00：12：03：乙警右轉友愛街又迴轉，騎近○○
    街與○○街口因紅燈減速。
⑥、00：12：04至00：12：07：甲男騎乘機車於○○大飯店路邊騎
    出，綠燈直行○○街後右轉○○街；乙警騎近交叉路口。
⑦、00：12：08至00：12：22：甲男直行○○街，至○○路○段路口，
    因號誌燈紅燈，剎車燈亮起；乙警穿越紅燈跟在甲男後方。
⑧、00：12：22至00：12：28：甲男闖越紅燈右轉○○路○段，乙警
    見狀加速騎向甲男。
⑨、00：12：28至00：12：41：甲男直行○○路○段至○○路口，路口
    號誌燈為紅燈，甲男闖越紅燈左轉尊王路，乙警亦左轉緊跟
    於甲男車後。
⑩、00：12：42至00：13：04：甲男直行於○○路至○○街○段路口右
    轉，直行○○街○段至○○路口，路口號誌燈為紅燈，甲男闖越
    紅燈左轉○○路後，右轉進○○路旁小巷，騎出小巷後左轉，隨
    即又右轉進「○○○○○」招牌旁小巷；乙警緊跟在後。
⑪、00：13：04：乙警騎至「○○○○○」招牌旁巷口時，「○○○○○」
    招牌旁地上有一黑色長方形物體（即警卷第45頁下方之照片
    ）。
⑫、00：13：04至00：13：13：乙警騎進小巷內，巷底係一處停
    車場。
⑬、00：13：14至00：13：47：甲男將機車停放於停車場旁小巷
    內，正欲步行離開，經乙警喝止，乙警詢問「為何闖越紅燈
    」，甲男回以「我是要讓你知道我阿」。
⑭、00：13：47至00：15：20：乙警於巷內盤查甲男，詢問為何
    闖紅燈、是否喝酒，並要求甲男呼氣測試是否有酒精反應，
    甲男回以「我騎車就這樣阿，很好玩阿，我知道你在我後面
    阿，我知道我錯了，不要生氣」等語。
⑮、00：15：21至00：15：43：乙警詢問甲男是否有偷東西，甲
    男回以沒有，並讓乙警查看其機車之置物箱。
⑯、00：15：44至00：15：59：乙警與甲男為下列對話：
乙警：先前前面你丟什麼東西？
甲男：哪有？
乙警：不然那個罐子是什麼？
甲男：哪有罐子？
乙警：來，你跟我來，我們來看，來你過來你過來，
甲男：那不是罐子啦。
乙警：過來阿。
⑰、00：16：00至00：16：08：乙警以手電筒照向巷口詢問「那
    個是什麼？路口那個」，甲男走在乙警身前，邊走向巷口邊
    回以「那不是我的耶」，乙警再次確認「不是你的？」邊走
    近巷口。
⑱、00：16：09至00：16：14：甲男走近巷口時跨大步向前將巷
    口地上之黑色物品撿起（即警卷第47頁下方之照片），又撿
    起身上掉落之黑色筆後，邊說「這不是啦」，邊將黑色物品
    拿在身前腰間走向右邊。
⑲、00：16：14至00：16：15：乙警喝止甲男，甲男仍往左走邊
    說「這不是啦」。
⑳、00：16：16至00：16：47：乙警上前在路旁停放之車輛前制
    止甲男並呼叫支援。
㉑、00：16：47至00：17：50：乙警制服甲男，支援警員到場將
    甲男壓制在地。
㉒、00：17：50至00：17：53：乙警走向路邊停放車輛，用手電
    筒從輪胎下方挑出一黑色長方形皮夾。
㈢、由被告供述、監視錄影及承辦員警密錄器內容相互勾稽，足
    見被告案發時確實有前往○○街00號告訴人停放機車之現場，
    先查看並試圖掀開停放該處機車之坐墊確認何輛機車置物箱
    可打開後，發覺告訴人機車置物箱未上鎖，先多次撥動或觸
    摸A車，測試其行為是否引起他人警覺或側目，發現並未引
    起他人注意後，隨即掀開A車座墊伸手自A車置物箱內取出告
    訴人皮夾，行至○○街與○○街被告所騎乘機車停放處，為警察
    覺形跡可疑，被告自該處騎乘機車離開，員警旋即尾隨在後
    欲攔停被告，被告見警察在後追逐，非但未停車受檢，反加
    速闖紅燈逃逸，且於行至○○路0號對面巷口時，見員警仍在
    後窮追不捨，遂將所竊得之告訴人皮夾丟棄在地，騎入巷內
    後因身上已無贓物方停車欲步行離開，員警詢問其有無竊盜
    犯行時，被告除否認外，亦欣然同意讓員警查看其機車置物
    箱，殊不知員警已目睹其先前將告訴人皮夾丟棄在巷口之舉
    止，進一步詢問其先前丟棄何物，被告起初否認有丟棄物品
    ，員警故以「罐子」指稱其所丟棄之物，被告回答「那不是
    罐子啦」，可徵被告確實將物品丟棄在○○路0號對面巷口，
    且明確知悉其所丟棄物品為何，嗣後被告為圖湮滅罪證，主
    動到巷口將先前丟棄在地之告訴人皮夾撿起，隨即將之丟入
    路旁停放車輛下方，被告所為俱可證明其確有本件竊取告訴
    人皮夾之犯行無訛。徵諸○○街00號告訴人停放機車地點附近
    監視器光碟影像可明顯看出，告訴人剛抵達該處時尚從機車
    置物箱內取出皮夾，嗣後又將之放進置物箱內，可見告訴人
    騎乘機車前往該處時，確實攜帶皮夾，且將皮夾放入停在該
    處之機車置物箱內，則該皮夾在本案承辦員警騎乘機車追逐
    被告期間，並未經告訴人攜至○○路0號對面巷口，告訴人皮
    夾當不會在員警追逐被告至該處時，被丟棄在○○路0號對面
    巷口，灼然至明。更何況，該皮夾若非被告竊取後，唯恐遭
    員警在自己身上查得而人贓俱獲，事先將之丟棄在○○路0號
    對面巷口，被告應不可能在員警詢問停車前丟棄何物時，一
    面否認有丟棄任何物品，卻又反駁員警所述其丟棄之物並非
    罐子，同時搶在員警抵達巷口前撿起地上皮夾將之丟往路旁
    車輛底下，使員警難以取出該贓物為是。衡諸常情被告若確
    實未竊取告訴人皮夾，撇清自己與該贓物之關係猶有不及，
    焉有可能反而主動將丟棄在地之告訴人皮夾撿起，甚而更將
    之丟到路旁車輛底下，被告此舉豈非自陷更不利益之窘境，
    顯然有悖常情。被告自承窺看案發現場機車及其後一連串行
    動怪異，卻無法對其怪異行為提出合理解釋或相關證據，以
    證明將告訴人皮夾丟棄在○○路0號對面巷口之人另有其人，
    所辯復與上開監視錄影或密錄器影像內容不符，被告辯解委
    難憑採。
㈣、綜上所述，被告所辯，均不足採信。本案事證明確，被告竊
    盜犯行洵堪認定，自應依法論科。　
四、論罪科刑之理由：
㈠、核被告所為，係犯刑法第320條第1項竊盜罪。
㈡、被告前因竊盜案件，經臺灣臺南地方法院以106年度易字第15
    7號判決判處有期徒刑4月確定，並於106年11月4日執行完畢
    ，有臺灣高等法院被告前案紀錄表在卷可參，其受徒刑執行
    完畢後，5年以內故意再犯本件有期徒刑以上之罪，依刑法
    第47條第1項規定，為累犯，爰依法加重其刑。至司法院釋
    字第775號解釋，依解釋文及理由之意旨，係指構成累犯者
    ，不分情節，一律加重最低本刑，於不符合刑法第59條所定
    要件之情形下，致生行為人所受之刑罰超過其所應負擔罪責
    之個案，不符罪刑相當原則、比例原則。於此範圍內，在修
    正前，為避免發生上述罪刑不相當之情形，法院就該個案應
    裁量是否加重最低本刑；依此，該解釋係指個案應量處最低
    法定刑、又無法適用刑法第59條在內減輕規定之情形，法院
    應依此解釋意旨裁量不予加重最低本刑（最高法院108年度
    台上字第338號、第976號判決意旨參照），審酌被告前案亦
    係與本案相同樣之竊盜犯罪，被告於前罪徒刑執行完畢後，
    竟未能有所警惕，短期內故意再犯本案犯罪，可認其有特別
    惡性及對刑罰反應力薄弱，又觀諸被告本案犯罪情節，並無
    何情堪憫恕之情形，顯無適用刑法第59條規定予以酌減其刑
    之餘地，故被告依刑法第47條第1項規定加重法定最低本刑
    之結果，並無上開解釋所指罪刑不相當之情形，自仍有上開
    刑法第47條第1項規定之適用，附此敘明。
五、駁回上訴之理由：
㈠、原判決以被告本案竊盜犯行，事證明確，因予適用刑法第320
    條第1項、第41條第1項、第47條第1項，刑法施行法第1條之
    1規定，並審酌被告有多次竊盜等前科、漠視他人財產權益
    、所生之損害、於開放空間行竊及其犯後否認犯罪之態度等
    一切情狀，量處有期徒刑4月，並諭知易科罰金之折算標準
    。及說明被告所竊得之物，告訴人均已領回，此有贓物認領
    保管單可參，故不予沒收。經核原判決認事用法、量刑及犯
    罪所得未宣告沒收之理由，均無違誤。
㈡、被告確於案發時，竊取告訴人皮夾及其內財物無訛，而犯本
    件竊盜犯行，業經敘明如上，被告猶執陳詞提起上訴，否認
    上開犯行，指摘原判決違法不當，為無理由，應予駁回。
六、依刑事訴訟法第368條、第371條，判決如主文。
本案經檢察官莊立鈞提起公訴，檢察官趙中岳到庭執行職務。　
中　　華　　民　　國　　110 　年　　12　　月　　8 　　日
                  刑事第六庭    審判長法　官  張瑛宗
                                      法　官  林逸梅
                                      法　官  李秋瑩
以上正本證明與原本無異。
不得上訴。
　　　　　　　　　　　　　　　　　　　書記官  劉紀君
中　　華　　民　　國　　110 　年　　12　　月　　8 　　日
附錄本案論罪科刑法條全文
中華民國刑法第320條
意圖為自己或第三人不法之所有，而竊取他人之動產者，為竊盜
罪，處5年以下有期徒刑、拘役或50萬元以下罰金。
意圖為自己或第三人不法之利益，而竊佔他人之不動產者，依前
項之規定處斷。
前二項之未遂犯罰之。